臺灣高雄地方法院刑事裁定　　　　　　 95年度交聲字第732號
原處分機關　高雄市政府
異　議　人
即受處分人　甲○○
上列異議人即受處分人因違反道路交通管理處罰條例案件，對於
高雄市政府民國95年10月12日所為之處分（處分案號：高市府交
裁字第裁32-ZCD011976號），聲明異議，本院裁定如下：
    主  文
異議駁回。
    理  由
一、原處分意旨略以：異議人即受處分人甲○○於民國95年8 月
    22日17時33分許，駕駛車牌號碼YM-2915 號自用小客車行經
    台76線八卦山隧道東向28.3公里處，經內政部警政署國道公
    路警察局以公警局交字第ZCD011976 號舉發違反道路交通管
    理事件通知單（下稱舉發通知單）逕行舉發「速限70公里，
    經雷達（射）測定行速75公里，超速5 公里」之違規，依道
    路交通管理處罰條例第33條第1 項第1 款之規定，裁處罰鍰
    新台幣（下同）3000元，並依同條例第63條規定記違規點數
    1 點，罰鍰限於96年1 月11日前繳納，上開罰鍰自96年1 月
    11日起為4,500 元，逾期仍不繳納者，依法移送強制執行。
二、聲明異議意旨略以：
  (一)95年7 月1 日起，省道快速道路比照高速公路納入道路交通
    管理處罰條例第33條規定之處罰範圍，然為何高速公路超速
    取締放寬10公里，快速道路卻無比照辦理，顯有不當。
  (二)其次，自95年9 月16日起長隧道比照一般路段超速取締放寬
    10公里。則本件異議人經警舉發之上開路段違規限速為70公
    里，異議人以時速75公里行駛，依95年7 月1 日前施行之道
    路交通管理處罰條例之規定，並不違規，依95年7 月1 日至
    95年9 月15日止之法令規定，則違規並應予取締，然依95年
    9 月16日起之法令規定又不需取締，任意改變取締標準，並
    不合理。況本件在任意更改取締標準前，並未事先宣導，給
    予緩衝期，讓駕駛人無所適從，爰為此聲明異議，請求撤銷
    原處分等語。
三、按違反行政法上義務之處罰，以行為時之法律或自治條例有
    明文規定者為限，行政罰法第4 條定有明文，此揭示法律不
    溯既往原則，亦說明違反行政法上義務之處罰，以行為時之
    法律為依據，故縱依修正前之法律原不處罰之行為，於法律
    修正後應予處罰者，只要該行為之時點在修正後之法律施行
    且有效之期間內，自仍得依該修正後之法律予以裁處，先予
    敘明。又修正前道路交通管理處罰條例第33條第1 項原規定
    ：「汽車行駛於高速公路或設站管制之道路，而不遵守管制
    之規定者，處汽車駕駛人新台幣3 千元以上6 千元以下罰鍰
    。」，惟94年12月28日修正之道路交通管理處條例第33條第
    1 項則規定：「汽車行駛於高速公路、快速道路或設站管制
    之道路，不遵使用限制、禁止、行車管制及管理事項之管制
    規則而有下列行為者，處汽車駕駛人新臺幣3 千元以上6 千
    元以下罰鍰：一、行車速度超過規定之最高速限或低於規定
    之最低速限者..... 」，該規定並經行政院94年7 月5 日院
    台交字第0940029286號令發布定自95年7 月1 日施行。觀諸
    上開修正前後之條文，係將快速道路納入規定，並明定各項
    違規行為，是以汽車行駛於快速道路而其行車速度超過規定
    之最高速限或低於規定之最低速限者，自95年7 月1 日上開
    道路交通管理處罰條例第33條修正施行後，自應依該條文規
    定處罰。又汽車駕駛人有違反道路交通管理處罰條例第33條
    第1 項之行為者，除依原條款處罰鍰外，並予記違規點數1
    點，95年7 月1 日施行之同條例第63條第1 項第1 款亦定有
    明文。經查，異議人於上開時、地駕駛車牌號碼YM-2915 號
    自小客車於速限70公里路段超速行駛，經雷達（射）測定行
    速為75公里，超速5 公里等情，為異議人所不否認，並有卷
    附採證照片、交通違規陳述單及查詢表各1 紙可佐，堪可認
    定，則參諸上揭說明，異議人違規之時點，既在95年8 月22
    日，即修正道路交通管理處罰條例第33條、第63條施行後且
    有效之期間，自有該法律規定之適用。
四、異議人雖辯稱上開道路交通管理處罰條例第33條第1 項既將
    快速道路比照高速公路納入規範，則高速公路之超速取締有
    放寬10公里之規定，快速道路亦應比照辦理，是以異議人於
    快速道路超速行駛未逾10公里，不應處罰云云。惟：按「行
    為人有下列情形之一，而未嚴重危害交通安全、秩序或發生
    交通事故，且情節輕微，以不舉發為適當者，交通勤務警察
    或依法令執行交通稽查任務人員得對其施以勸導，免予舉發
    ：... 十一、駕駛汽車行車速度超過規定之最高時速未逾10
    公里，但長度在4 公里以上之隧道，不在此限。... 」，異
    議人行為時即95年6 月30日修正公布、95年7 月2 日施行之
    違反道路交通管理事件統一裁罰基準及處理細則第12條第1
    項第11款定有明文。則自95年7 月1 日修正道路交通管理處
    罰條例第33條施行後，快速道路固比照高速公路，有上開超
    速取締放寬10公里規定之適用，惟倘違規之地點係4 公里以
    上之長隧道，不論係高速公路或快速道路，均不得主張上開
    免罰規定。本件異議人所違規之快速道路路段，係位台76
    線八卦山隧道東向28.3公里處，即屬於4 公里以上之長隧道
    ，參諸上揭但書之規定，自無從適用超速取締放寬之規定，
    仍應予以處罰。亦即，本件異議人應罰之原因，係因違規地
    點在4 公里以上長隧道內，而非僅單純因異議人行駛於快速
    道路，異議人此部份之異議事由，顯有誤解，亦無理由。又
    上開條文第11款之規定固已於95年9 月14日修正為「駕駛汽
    車行車速度超過規定之最高時速未逾十公里。」，刪除但書
    關於4 公里以上之長隧道無儀器容許誤差之規定，惟該條文
    係於95年9 月16日施行，於異議人違規行為之時（95年8 月
    22日）尚未生效，參諸首開法律見解之說明，異議人自無從
    援引上開新修正之規定主張免罰。
五、異議人雖又辯稱：異議人經警舉發超速5 公里之事實，並不
    違反95年7 月1 日前施行之道路交通管理處罰條例第33條，
    然依95年7 月1 日至95年9 月15日止之法令規定則違規並應
    予取締，惟依95年9 月16日起施行之修正違反道路交通管理
    事件統一裁罰基準及處理細則第12條第1 項第11款又毋需取
    締，顯係任意改變取締標準，並不合理，且在任意更改取締
    標準前，並未事先宣導，給予緩衝期，讓駕駛人無所適從，
    其處罰顯不合理云云。然按：法律得定名為法、律、條例或
    通則，各機關發布之命令，得依其性質，稱規程、規則、細
    則、辦法、綱要、標準或準則，法律應經立法院通過，總統
    公布，各機關依其法定職權或基於法律授權訂定之命令，應
    視其性質分別下達或發布，並即送立法院，又法規基於政策
    或事實之需要，有增減內容之必要者，修正之，法規修正之
    程序，準用本法有關法規制定之規定，中央法規標準法第2
    、4 、7 、20條第1 項第1 款、第2 項分別定有明文，是以
    法規（含法律及命令）之修正，需經代表民意之立法院同意
    或監督，並應予公告，俾使公眾知悉。本件道路交通管理處
    罰條例第33條係由立法院三讀通過，並經總統以94年12 月
    28日總統華總一義字第09400212581 號令修正公布，經行政
    院以95年6 月23日院台交字第0950087685號令發布其施行日
    期自95年7 月1 日，已定有緩衝期；另違反道路交通管理處
    罰條例統一裁罰基準及處理細則，亦依法由行政院交通部、
    內政部以95年9 月14日交通部交路字第09 50 085052號、內
    政部臺內警字第0950 871331 號令會銜修正發布週知，並定
    自95年9 月15日施行。則上開法規既依法定之程序制定，且
    係由代表民意之立法機關依法律制定或經其監督，並非任意
    為之；且上開法規均經公布，而為大眾所得知悉，異議人自
    難諉為不知，是其據此主張免罰，亦無理由。
六、綜上，本件異議人既有於上揭時間，在上開4 公里以上之長
    隧道內超速5 公里行駛，而有超速之交通違規事實，則原處
    分機關據以依道路交通管理處罰條例第33條第1 項第11 款
    之規定裁處罰鍰3,000 元，並依同條例第63條第1 項記違規
    點數1 點，核無不合，本件異議意旨所陳，即無理由，應予
    駁回。
七、據上論斷，應依道路交通案件處理法第19條，裁定如主文。
中　　華　　民　　國　　96　　年　　5 　　月　　3　　日
                  交通法庭  法　官  黃苙荌
以上正本證明與原本無異。
如不服本裁定應於送達後5日內向本院提出抗告狀。
中　　華　　民　　國　　96　　年　　5 　　月　　3　　日
                            書記官  郭育秀
